【裁判字號】    89,交易,50
【裁判日期】    890920
【裁判案由】    過失傷害
【裁判全文】
臺灣新竹地方法院刑事判決                          八十九年度交易字第五號
    公  訴  人  臺灣新竹地方法院檢察署檢察官
    被      告  甲○○
右列被告因過失傷害案件，經檢察官提起公訴（八十八年度偵字第四三一三號），本
院判決如左：
    主  文
甲○○因過失傷害人，處拘役伍拾日，如易科罰金，以參佰元折算壹日。
    事  實
一、甲○○係設於新竹縣竹東鎮○○路○段二四五號永信汽車修車廠之負責人，其於
    民國八十八年四月十一日凌晨，駕駛車牌號碼ＩＣ─０二六六號自用小客車沿新
    竹縣竹東鎮○○路往竹東方向外出購物後，再駕駛上開自小客車，沿新竹縣竹東
    鎮○○路往新竹市方向行駛，返回前開修車廠，迨同日凌晨零時三十分許，甲○
    ○先從修車廠前（修車廠係在中興路上往竹東方向之車道旁）之對向車道迴轉至
    往竹東方向之車道後，駛至修車廠前欲右轉進入修車廠停車時，因該修車廠門口
    前，兩側均停有車輛，甲○○無法一次停進修車場，而欲倒車後再重行進入修車
    廠時，本應注意汽車倒車，應顯示倒車燈光或手勢後，謹慎緩慢後倒，並應注意
    其他車輛及行人，而依當時天候晴、夜間有照明、路面乾燥、無缺陷、無障礙物
    、視距良好等情狀，亦無不能注意之情形，竟疏未注意及此，在未判明後方來車
    之情形下，貿然倒車，適在與甲○○同一車道上有丙○○騎乘車牌號碼ＨＪＰ─
    一六二號機車，在限速四十公里之路段，以高於四十公里以上之速度沿中興路往
    竹東方向行駛，行至該處，見甲○○之自小客車倒車出來，因車速過快閃避不及
    ，致丙○○所騎乘之機車自後撞擊甲○○所駕駛之自小客車後方保險桿，造成丙
    ○○人車倒地，其因此受右股骨開放性粉碎性骨折、右脛骨、腓骨骨折等傷害。
二、案經丙○○訴請新竹縣警察局竹東分局報告台灣新竹地方法院檢察署檢察官偵查
    起訴。
    理  由
一、訊據被告甲○○固坦承於右揭時地駕車肇事致被害人丙○○受傷之事實，惟否認
    有過失行為，辯稱：伊是對向車道迴轉過來，要右轉進去伊的修車廠，因為有車
    子卡住不能再進去時，靜止中遭被害人後伊右後方撞過來云云。經查：
（一）本件車禍之發生確係因被告甲○○於前揭時、地駕駛ＩＣ─０二六六號自用小
      客車欲右轉進入修車廠時，因無法一次轉入欲倒車再行進入時，在未判明後方
      來車，即貿然倒車，致遭後方超速行駛由丙○○所騎乘之ＨＪＰ－一六二號機
      車自後撞擊而肇事等情，已據告訴人丙○○迭於警訊及偵審中指述綦詳，並有
      道路交通事故調查報告表一紙、照片十四幀等在卷可參。又告訴人丙○○確係
      因本件車禍而受有右股骨開放性粉碎性骨折、右脛骨、腓骨骨折等傷害，亦有
      祐生醫院診斷證明書一紙在卷可憑。
（二）雖被告辯稱：伊係欲右轉進入修車廠，於靜止中遭告訴人自後方撞擊，伊非倒
      車出來云云，惟依肇事後現場之位置觀之，被告所駕駛之自小客車係幾乎橫停
      於往竹東方向之外側車道上，車頭係往修車廠之方向，其車身後半部停在外側
      車道內，佔據約半個外側車道，車身前半部則停於邊線外，被害人丙○○所騎
      乘之機車則橫倒於自小客車正後方之內側車道上，另被告所駕之自小客車遭撞
      後，後方保險桿由正中處斷裂，告訴人所騎之機車則係機車車頭前叉往右前偏
      ，車頭全毀等情，有前揭道路交通事故調查報告表一件、照片十四幀附卷可資
      參佐。且依卷附之現場照片觀之，被告駕駛前揭自小客車欲右轉進入修車場時
      ，因路旁兩側均停有車輛，被告實無法一次即可進入（見偵查卷第九頁附卷照
      片），此與被告於本院審理時供稱：因為有車子卡住我已經不能再進去了等語
      （見本院八十九年八月三十日審理筆錄）相符。是被告在無法一次右轉即可進
      入修車場之狀況下，勢必須倒車後，重行修正角度，始得再行進入修車廠前停
      車。而依卷附之現場照片顯示（偵查卷第九頁背面），被告所駕之自小客車前
      輪係呈「╮」之位置，足見當時被告係向左打方向盤，使該車處於正在倒車之
      狀態，倘非如此，而係依被告所言伊當時係右轉進入修車場，則被告應係向右
      打方向盤，而使前輪之位置處於「╰」之狀態，而非呈前揭「╮」之狀態，是
      其辯稱非倒車云云，自不足採。綜上各情以觀，足認被告當時係因無法一次進
      入修車前，而在倒車修正角度時，遭後方告訴人所騎乘之機車自後撞擊。至證
      人乙○○於本院調查時固到庭證稱：伊是從新竹往竹東的方向行駛，被告是從
      竹東往新竹的方向迴轉到他的修車廠，伊剛好就在迴轉處碰到他，被告迴轉後
      即打右轉方向燈進入他的修車廠，我就看到告訴人的機車撞到被告的汽車，伊
      只看到他的煞車燈亮起，要進入他的修車廠，他沒有要倒車出來等語（見本院
      八十九年六月二十一日訊問筆錄），然依證人所述，其所在位置與被告停車之
      位置，相距約三間店面之距離，且證人稱：當時伊係要轉進他家門口時剛好看
      到被告的車子，等伊停進去人還沒下車就聽到聲音等語，是依兩者之位置及證
      人當時既正在停車，且未停妥車輛下車即聽見撞擊之聲音，則證人能否明確知
      悉被告是否有倒車之情事，實已存疑？且經本院質以證人何以知悉被告當時沒
      有倒車，證人答以：因伊只有看到煞車燈亮，未看到他的倒車燈亮云云，然依
      被告當時停車之位置，幾近於橫停於外側車道上，而證人當時亦係右轉進入其
      家門口停車，則兩車之位置幾成平行，參以兩車之距離相距約三間店面之遠，
      則證人何以在未下車，及與被告平行之情形下，仍能明確看出被告所駕之自小
      客車後方之煞車燈未亮，而判認被告當時未倒車？因此，證人前揭謂被告非倒
      車前車云云，顯屬其個人臆測之詞，尚難遽以採為被告有利之認定。
（三）按汽車倒車時，應顯示倒車燈光或手勢後，謹慎緩慢後倒，並應注意其他車輛
      及行人，道路交通安全規則第一百十條第二款定有明文。被告甲○○應注意並
      能注意前開規定，且依當時天候晴、夜間有照明、路面乾燥、無缺陷、無障礙
      物、視距良好等情狀，並無不能注意之情形，卻於倒車時，在未判明後方來車
      之狀況，即貿然倒車，致後方告訴人所騎乘之機車閃避不及而肇事，被告甲○
      ○顯有過失至為灼然，本件經送台灣省竹苗區車輛行車事故鑑定委員會鑑定及
      台灣省車輛行車事故覆議鑑定委員會覆議之結果，均同此認定，有台灣省竹苗
      區車輛行車事故鑑定委員會八十八年八月二十一日竹鑑字第八八六四二號函、
      台灣省車輛行車事故覆議鑑定委員會八十九年一月二十四日府覆議字第八八一
      五０九號函在卷足憑。而被害人丙○○確係因本件車禍受有前揭傷害，是被告
      之過失行為與被害人丙○○所受傷害間有相當因果關係存在，雖被害人丙○○
      駕駛ＨＪＰ─一六二號機車亦有超速行駛之情形，然被告之過失責任並不能因
      此而免責。
      綜上，本件事證已臻明確，被告犯行洵堪認定。
二、核被告甲○○所為，係犯刑法第二百八十四條第一項前段之過失傷害罪。爰審酌
    被告之素行、過失之程度、告訴人所受傷害程度、未與告訴人達成和解，及告訴
    人亦與有過失等一切情狀，量處如主文所示之刑，並諭知易科罰金之折算標準示
    懲。
據上論斷，應依刑事訴訟法第二百九十九條第一項前段，刑法第二百八十四條第一項
前段、第四十一條，罰金罰鍰提高標條例第一條前段、第二條，判決如主文。
本案經檢察官羅雪梅到庭執行職務。
中      華      民      國    八十九    年      九      月     二十     日
                                臺灣新竹地方法院交通法庭
                                    法  官   謝  永  昌
右正本證明與原本無異。
如不服本判決，應於判決送達後十日內向本院提出上訴狀( 應附繕本 )，上訴於
臺灣高等法院。
                                    書記官   陳  凰  榆
中      華      民      國    八十九    年      九      月     二十     日
附論罪科刑法條：
刑法第二百八十四條第一項前段
因過失傷害人者，處六月以下有期徒刑、拘役或五百元以下罰金。


司法院資訊處製作；財團法人民間司法改革基金會備份。
